【裁判字號】    90,易,288
【裁判日期】    900508
【裁判案由】    詐欺
【裁判全文】
臺灣臺南地方法院刑事判決                            九十年度易字第二八八號
    公  訴  人  臺灣台南地方法院檢察署檢察官
    被      告  乙○○
    選任辯護人  賴鴻鳴
                黃俊達
                莊信泰
右列被告因詐欺案件，經檢察官提起公訴（八十九年度偵續字第二六號），本院判決
如左：
    主  文
乙○○連續意圖為自己不法之所有，以詐術使人將本人之物交付，處拘役拾日，如
易科罰金，以佰元折算壹日。
    事  實
一、乙○○於民國（下同）八十七年七月五日召集互助會，共二十六會，採內標方式
    ，每會新台幣（以下同）二萬元，應於八十九年九月結束。明知其經濟已陷於周
    轉不靈，無力繼續給付會款，且該會已於八十八年六月間止會，竟基於意圖為自
    己不法所有之概括犯意，隱瞞止會之事實，仍自同年六月間起至同年九月間止，
    連續向會員甲○○依序收取活會會款一萬六千元、一萬六千五百元、一萬六千元
    、一萬六千元，合計六萬四千五百元。甲○○事後得知該互助會早已止會，方知
    受騙。
二、案經甲○○訴由臺灣臺南地方法院檢察署檢察官偵查起訴。
    理  由
一、訊據被告乙○○固坦承互助會已於八十八年六月間止會，且曾向甲○○收取六月
    份以後各期之會款等情不諱，惟矢口否認有何詐欺犯行，辯稱：伊隱瞞止會情事
    ，是為了怕沒地方借錢還債。且若有意詐欺，就不會還甲○○十萬七千元，而總
    計伊清償之債務高達數百萬元，更足證明無詐欺之意圖云云。惟查：被告於八十
    八年六月間止會，顯見經濟情形不佳。被告於本院亦供稱：「（問：為何止會了
    還向被害人收會錢？）因為我想要一次還清，怕消息走漏出去會沒地方借錢。」
    「（問：如果被害人不知已經止會的話，如何處理？）他已經是最後一個，我不
    會繼續收他的會錢，我籌到錢以後就會還給他。」「（問：後來為何沒有繼續還
    錢？）因為被害人已經告我，我想到一個段落再處理，我還有其他的債務要處理
    」等語。乙○○之夫楊進安於偵查中亦陳稱：「我太太叫我去提領要軋票」等語
    ，均足認被告乙○○於八十八年六月間止會之時，已陷於周轉不靈，仍隱瞞其經
    濟不佳及已經止會之事實，繼續向被害人收取會款。而被告向活會會員所收取之
    會款本應給付予得標之會員，然竟私自挪用以供彌補本身之經濟缺口亦明。被告
    顯有施用詐術及不法所有之意圖。而被告已無資力一次給付會款予得標之會員，
    仍繼續向活會會員收取會款，俟無法隱瞞之後，始再設法償還。被告以隱瞞之方
    式，造成被害人損害之繼續擴大，事後再以債務處理之方式分期或折扣給付，僅
    得認係犯罪後之和解行為，自無礙其行為當時詐欺犯行之成立。被告上開辯詞顯
    無足採。此外，本案復據被害人甲○○指訴歷歷，復有會單影本、匯款單影本為
    據，事證明確，被告犯行洵堪認定。
二、核被告意圖為自己不法之所有，以詐術使人將本人之物交付，所為係犯刑法第三
    百三十九條第一項之罪。被告所為數行為，時間緊接，所犯罪名相同，顯係出於
    概括之犯意為之，為連續犯，爰依刑法第五十六條之規定以一罪論，並加重其刑
    。被告自八十六年六月起至八月間止之詐欺犯行，固未據起訴，惟與起訴部分有
    連續犯裁判上一罪之關係，為起訴效力所及，本院自得併予審究。爰審酌被告犯
    罪之動機、目的、手段，犯罪時所受之刺激及其品性、生活狀況、智識程度、犯
    罪所生之損害，及犯罪後態度等一切情狀，量處如主文所示之刑，並諭知易科罰
    金之折算標準。
據上論斷，應依刑事訴訟法第二百九十九條第一項前段，刑法第五十六條、第三百三
十九條第一項、第四十一條第一項前段，罰金罰鍰提高標準條例第一條前段、第二條
，判決如主文。
本案經檢察官陳明進到庭執行職務。
中      華      民      國      九十      年      五    月      八      日
                              臺灣臺南地方法院刑事第五庭
                                      法  官  林  英  志
右正本證明與原本無異
如不服本判決應於送達後十日內向本院提出上訴狀
                                      書記官  謝  國  欽
中      華      民      國      九十      年      五    月      八      日
附錄本案論罪科刑法條全文：
刑法第三百三十九條第一項：
意圖為自己或第三人不法之所有，以詐術使人將本人或第三人之物交付者，處五年以
下有期徒刑、拘役或科或併科一千元以下罰金。


司法院資訊處製作；財團法人民間司法改革基金會備份。
